【裁判字號】    99,台上,3122
【裁判日期】    990520
【裁判案由】    妨害性自主
【裁判全文】
最高法院刑事判決            九十九年度台上字第三一二二號
上  訴  人  台灣高等法院檢察署檢察官
上  訴  人
即  被  告  羅○○
選任辯護人  謝曜焜律師
            張香堯律師
上列上訴人等因被告妨害性自主案件，不服台灣高等法院中華民
國九十九年三月二日第二審更審判決（九十七年度上更(二)字第六
六八號，起訴案號：台灣新竹地方法院檢察署九十一年度偵字第
三四三七號），提起上訴，本院判決如下：
    主  文
原判決撤銷，發回台灣高等法院。
    理  由
本件原判決認定上訴人即被告羅○○（代號00000000Ｂ，真實姓
名詳卷）與乙女（代號00000000Ａ，真實姓名年籍詳卷）原為同
居人關係，育有未滿十四歲之丙女（代號00000000，民國八十三
年○月○日出生，真實姓名詳卷），被告因與乙女感情不睦遂於
九十年間分居，丙女則與乙女同住，被告於九十一年○月○○○
日十六時許，擅自至○○市○○路○○○號○○兒童才藝中心帶
走丙女，並將丙女帶往○○縣○○市○○○街其任職之公司同住
；詎被告明知其女兒丙女係未滿十四歲之女子，竟基於強制猥褻
之犯意，於同日晚間在該處，強壓丙女，不顧其反對，以其性器
（陰莖）在丙女之性器外面摩擦之方式，對丙女施強暴而違反其
意願為猥褻之行為，直至同年○月○日始送丙女返校上課；嗣丙
女回家後向乙女表示尿尿會痛，乙女發覺有異，而帶其就診驗傷
，經醫院通報警方查獲等情。因而撤銷第一審關於被告對十四歲
以下女子強制性交部分之科刑判決，改判論被告以對未滿十四歲
之女子以強暴而為猥褻之行為罪，處有期徒刑三年六月。固非無
見。
惟查：一、非基於正當目的，以性器進入他人之性器、肛門或口
腔，或使之接合之性侵入行為，屬刑法第十條第五項第一款規定
之性交行為。原判決引用丙女於警詢、偵查及歷審對於被告如何
對其性侵害之供述，雖分別稱：「被告的雞雞插在我尿尿的地方
」、「爸爸用他尿尿的地方碰我的屁屁」、「我躺著，我臉朝上
，爸爸壓身上，把我腳打開，爸爸躺在我腳中間；（問：小雞雞
有無跑進妳身體？）我不知道；我痛很久，爸爸弄我很久，當時
我有哭，我有叫爸爸不要，他不理我」、「他的生殖器插入我的
生殖器，而且上下不斷的動」各語，而就被告之陰莖有無插入其
陰道內之事實，前後供述非盡周詳；然丙女於○○○年○月○日
經行政院衛生署○○醫院驗傷，該醫院於「受理疑似性侵害事件
驗傷診斷書」（00字第00000 號）之檢驗結果欄記載：「下陰部
紅腫，新裂傷的處女膜」，及於驗傷單解析圖註記：「無處女膜
，兩側新裂傷」等語（見偵查卷第三０頁），且據驗傷之○○○
醫師就上開診斷書所載，函覆原審稱：「(1)處女膜可經性行為，
或其他如運動、騎自行車等造成破裂，此『無處女膜』係指無看
到完整的處女膜；又『新裂傷的處女膜』指殘存的處女膜有新的
傷痕。(2)單純受性侵害，外陰部紅腫經十日時間機會不大，一般
會癒合。(3)依判斷最大可能是性侵害或用手或其他物品造成兩旁
殘餘處女膜新裂傷，但病人同時被感染到性病等，因為沒治療故
不易回復原狀、癒合，而呈現紅腫及類似新裂傷於殘餘處女膜的
現象。……」等語（見更(一)卷第七六頁），並再度對前述問題做
簡單總結，狀陳：「病人並非處女，而在殘餘處女膜處兩側有新
裂傷，且病人受到細菌感染而下陰部紅腫，有用抗生素治療。」
等語（見更(一)卷第七六、一四二頁）。乙女、丙女指述被告係於
○○○年○月○○○日晚間對丙女性侵害，距該驗傷時已有十日
，徵之○○○醫師上揭所述，可知丙女當時如遭性侵害致下體受
傷，於十日後驗傷時應已痊癒，至其仍有下陰部紅腫及處女膜之
新裂傷部分，固難認必係被告當時對丙女性侵害所造成，然醫師
對丙女驗傷時已「無看到完整的處女膜」部分，參酌丙女上揭所
述被告對其性侵害時之情節，該部分是否並無可能係遭被告以性
器侵入其陰道而為性侵害之結果，即非無再加詳酌之餘地。原審
未深入查明慎斷，遽認被告僅係以其陰莖在丙女之外陰部磨擦猥
褻，自嫌速斷。二、乙女、丙女於○○○年○月○○日始向警提
出告訴，指稱丙女遭被告性侵害（見偵查卷第八、九、十二、十
三頁）。而據被告於第一審提出自白書，陳稱：伊因乙女不允其
（於○○○年○月○日）自學校帶走丙女，乃請警員前來處理，
一起到派出所協調云云（見第一審卷第一八頁），然乙女、丙女
並未於派出所警員處理其等間之糾紛時，一併報警處理丙女遭被
告性侵害之事。此固經乙女於原審證稱：「因為他（被告）威脅
小孩不能說出去，說出去要殺死妳還有殺死妳全家，我想我就要
告他了，不能讓他知道，而且我覺得警局的人根本沒有保護我們
，我很害怕，……我們怕他對我們不利，報復我們，所以我們在
警局不敢講出來，因為警察沒有保護我們。」及丙女證稱：「…
…也怕萬一警察不保護我們，所以我是從他的公司回到家之後跟
媽媽說那邊很痛，這時候發現的，所以媽媽在派出所的時候還不
知道，無從跟警察提性侵害的事情，因為法官一下子問到派出所
跟性侵害的事情，所以媽媽就一時糊塗弄亂了。」各等語（見更
(二)卷第一三三、一三七頁）；但倘乙女於○○○年○月○日當晚
自派出所返家後，丙女已告知其遭被告性侵害及下體疼痛之事，
而乙女卻遲至一星期後始帶丙女前往就醫及向警提出告訴，舉措
難謂盡符常情，其原因為何，即猶欠明瞭。被告及其選任辯護人
為此質疑乙女、丙女指訴之真實性，原判決未為說明釐清，自嫌
理由欠備。檢察官及被告上訴意旨執上述諸端指摘原判決不當，
尚非全無理由，應認原判決仍有撤銷發回更審之原因。
據上論結，應依刑事訴訟法第三百九十七條、第四百零一條，判
決如主文。
中    華    民    國  九十九  年    五    月   二十   日
                      最高法院刑事第九庭
                          審判長法官  邵  燕  玲
                                法官  李  伯  道
                                法官  孫  增  同
                                法官  李  英  勇
                                法官  施  俊  堯
本件正本證明與原本無異
                                      書  記  官
中    華    民    國  九十九  年    五    月  二十六  日
                                                     ｍ

司法院資訊處製作；財團法人民間司法改革基金會備份。
